臺灣高等法院刑事判決　　　　　　　　 94年度上訴字第110號
上　訴　人　臺灣板橋地方法院檢察署檢察官
被　　　告　乙○○
選任辯護人　蔡文彬　律師
　　　　　　張亞婷　律師
上列上訴人因被告誣告案件，不服臺灣板橋地方法院93年度訴字
第1521號，中華民國93年11月12日第一審判決（起訴案號：臺灣
板橋地方法院檢察署93年度偵字第4862號），提起上訴，本院判
決如下：
    主  文
上訴駁回。
    理  由
一、公訴意旨略以：被告乙○○明知甲○○（按二人業於九十三
    年離婚）並無於九十二年八月二十九日晚上七時許，在臺北
    縣新莊市○○路六七二號六樓之四對其毆打之行為，竟意圖
    使甲○○受刑事處分，於九十二年九月一日，捏造前揭事實
    ，向臺灣板橋地方法院檢察署誣指甲○○傷害而提出告訴，
    經該署以九十二年度偵字第二一六九號案件偵辦。嗣乙○
    ○於九十二年九月二十五日撤回告訴，甲○○則經同署檢察
    官於九十三年一月二十九日以犯罪嫌疑不足為不起訴處分確
    定在案。因認被告涉有刑法第一百六十九條第一項之誣告罪
    嫌等語。
二、按犯罪事實應依證據認定之，無證據不得認定犯罪事實；又
    不能證明被告犯罪者，應諭知無罪之判決，刑事訴訟法第一
    百五十四條第二項、第三百零一條第一項分別定有明文。又
    告訴人所訴事實，不能證明其係實在，對於被訴人為不起訴
    處分確定者，是否構成誣告罪，尚應就其有無虛構誣告之故
    意以為斷，並非當然可以誣告罪相繩；換言之，誣告罪之成
    立，以告訴人所訴被訴人之事實必須完全出於虛構為要件，
    若有出於誤會或懷疑有此事而為申告，以致不能證明其所訴
    之事實為真實，縱被訴人不負刑責，而告訴人本缺乏誣告之
    故意，亦難成立誣告罪名，最高法院五十九年臺上字第五八
    一號、四十四年臺上字第八九二號判例意旨可資參照。
三、公訴意旨認被告乙○○涉有誣告罪嫌，無非係以：證人邱治
    子、周建國及周金燕證述並未親見目擊、被告乙○○提出傷
    害告訴之警詢及偵訊筆錄，怡和醫院診斷證明書、怡和醫院
    九十三年二月十六日（九三）怡字第二十六一號函及函
    附病歷影本，乙○○並無喉嚨受傷情形之記錄等為其論據。
四、訊據被告乙○○堅詞否認有何誣告犯行，辯稱：事實上伊真
    的被甲○○傷害，才按鈴申告，在偵查庭都說實話，事發那
    天，甲○○在房間抓我的頭撞牆壁，當時只有我們二人及滿
    月大的兒子在場等語。
五、經查：
（一）乙○○告訴甲○○傷害一案，由臺灣板橋地方法院檢察署
      以九十二年度偵字第二一六九號案件偵辦。嗣乙○○於
      九十二年九月二十五日撤回告訴，檢察官以甲○○所涉屬
      刑法第二百七十七條第一項之罪，依同法第二百八十七條
      前段之規定，須告訴乃論，惟告訴人乙○○已當庭撤回告
      訴，依刑事訴訟法第二百五十二條第五款之規定，於九十
      三年一月十四日為不起訴之處分，有該九十二年度偵字第
      二一六九號不起訴處分書可稽。則起訴意旨以「甲○○
      則經同署檢察官於九十三年一月二十九日以『犯罪嫌疑不
      足』為不起訴處分」，與事實顯有出入。
（二）據被告乙○○辯稱：告訴人甲○○係因夫妻均為血型Ｂ，
      其小孩為血型Ｏ，致有所誤解，致夫妻時生齟齬（按依血
      型組合表：夫與妻均為血型Ｂ，子女血型可能為Ｂ或Ｏ）
      。被告乙○○於前案告訴甲○○傷害，係主張甲○○於九
      十二年八月二十九日晚上七時許，在臺北縣新莊市○○路
      六七二號六樓之四住處，對其毆打，此已據被告乙○○提
      出驗傷診斷書（見九十三年度發查字第六九七號卷第一三
      頁），且乙○○於九十二年八月三十一日下午二十時十分
      前往臺北縣政府警察局新莊分局中港派出所接受家庭暴力
      案件調查時，亦表明被甲○○毆打前額瘀傷，無其他證人
      目擊，亦有家庭暴力案件調查紀錄表可證（見九十三年度
      發查字第六九七號卷第一一頁、第一二頁），是被告乙○
      ○有受傷，應係事實。
（三）證人歐麗芬於原審審理中證稱：那天我打電話到她（乙○
      ○）公司，她請假，我就打手機給她，她就一直哭，她說
      甲○○打她，我就問她說為什麼，我請她把電話交給甲○
      ○。然後，甲○○接電話，我說你為什麼要打乙○○，甲
      ○○說她就一直吵，之後電話轉給乙○○，我叫她立刻打
      電話給她哥哥，她沒有立刻打，她一直哭，那晚我一直和
      她保持聯絡。（八月二十九日後，你還有和甲○○聯絡？
      ）有，我想勸他們和好，我問甲○○時他說不要，我說你
      打她，乙○○可以告你傷害，甲○○說我有認識五大律師
      ，可以幫我打官司。（甲○○有無積極承認打乙○○？）
      沒有。（見原審卷第五六頁、第五七頁審判筆錄）。是甲
      ○○雖未積極承認毆打乙○○，然對於歐麗芬之質問，僅
      稱「她就一直吵」，又表示無懼被告提出告訴。倘若甲○
      ○並無傷害乙○○，何以面對歐麗芬之質問未予否認，反
      而無懼涉訟，與一般經驗法則有違。
（四）共同被告即被告之姊姊周金燕於原審審理中證稱：「我看
      到乙○○時，她有在哭，額頭上有傷。那時趕著搬東西回
      家，當時有聽到甲○○的父母親在罵我妹妹。」、「（甲
      ○○的父母態度如何？）他們指責我妹妹說要搬出去，甲
      ○○的父親說「離一離算了，小孩不要了」。另共同被告
      即被告之兄長周建國於原審證稱：「（九十二年八月二十
      九日晚上有無接到乙○○的電話？）有，在電話中一直哭
      ，叫我趕快去載她，我就趕快去載我姐姐過去接她。」、
      「（後來有上樓嗎？）有，我上去時，我姐姐和他們講的
      蠻大聲的，我想讓他們先平靜一下，就叫我姐姐把東西收
      一收，不要再講了。」、「（在車上時有無建議乙○○去
      驗傷？）有。」、「（乙○○有無跟你說如何受傷？）她
      說她先生抓她的頭髮去撞牆」（均見原審九十三年十月二
      十七日審判筆錄）。依上開證人周金燕、周建國所述，渠
      等雖未親自目睹甲○○傷害乙○○之事實；然亦親見被告
      乙○○哭泣並與甲○○之父母親發生爭吵之情，周建國並
      建議乙○○前往醫院驗傷，可見被告乙○○與甲○○及吳
      之父母親間確曾發生爭執，雖或不足以證明甲○○確曾傷
      害乙○○，然亦難遽認乙○○受甲○○傷害一事完全為其
      個人所虛構。
（五）被告乙○○於傷害案之補充告訴狀內雖載「被告不顧告訴
      人之人身安全，在住所房間使用暴力抓住告訴人之頭部先
      撞擊桌子，再撞牆後，復用手扼住告訴人頸部脖子，使告
      訴人呼吸困難，再用雙手將告訴人架空至房間外給其母觀
      看：：：導致告訴人頭部外傷腫脹，併前額兩處瘀傷及喉
      部內傷」，其中診斷証明書固未記載頸部或喉嚨部位有傷
      害。然告訴人甲○○亦證稱：當天下午四點多，我父母親
      先帶小孩下去，然後她就自己說「這樣不行，那樣不行，
      乾脆死一死算了」，就自己用頭去撞牆，我還用枕頭去擋
      搶下來。法官問：「（在爭執過程中，是否有拉扯乙○○
      ？）有，我是為了要保護他」（見原審審判筆錄）。而證
      人即甲○○之母親邱治子偵訊時證稱：我四、五點帶小孩
      回家時，在門口聽到我媳婦大喊：：：。（你進門後，有
      無看到他們在打架？）我兒子和他太太當時拉拉扯扯，自
      房間至客廳。（臺灣板橋地方法院檢察署，九十二年度偵
      字第二一六九號卷，第六頁）。綜合甲○○、邱治子二
      人之陳述，可知被告乙○○與甲○○於房間發生爭執當時
      ，邱治子適外出，並未在場，嗣後邱治子返家，始看見拉
      扯中之二人出房間而至客廳，雖不能證明甲○○是否曾經
      於房間內毆打乙○○。然依前開卷附怡和醫院診斷證明書
      ，乙○○受有「頭部外傷併前額兩處瘀傷」；及家庭暴力
      案件調查紀錄表之記載，乙○○確有受傷。若乙○○係於
      與甲○○拉扯過程中身體受有傷害，因此認為甲○○有傷
      害之行為，而於提出告訴時，亦與經驗法則、論理法則相
      符。縱診斷證明書並無喉部受傷之記載，仍難遽認乙○○
      該部分未受到傷害；亦難認其誣告之故意，或其所言係完
      全出於虛構，而逕以誣告罪相繩。
（六）綜上，起訴意旨所提出之前開證據，在客觀上既未達於通
      常一般之人均不致於有所懷疑，而得確信被告乙○○明知
      其於偵查中之指述為虛偽，而故意構陷甲○○之程度，而
      有前開所述合理懷疑之存在，揆諸前開說明及最高法院判
      例意旨，本件即無從使本院形成對被告有罪之確信。此外
      ，復查無其他積極證據足資證明被告乙○○有誣告犯行，
      不能證明被告乙○○犯罪。
六、原判決以不能證明被告乙○○犯罪而為無罪之諭知，並無不
    合。檢察官上訴意旨仍執陳詞，認被告乙○○屬虛捏杜撰不
    實之事實，而指摘原判決不當，為無理由，應予駁回。
據上論斷，應依刑事訴訟法第368條，判決如主文。
本案經檢察官劉文水到庭執行職務。
中　　華　　民　　國　　94　　年　　2 　　月　　22　　日
　　　　　　　　　刑事第九庭審判長法　官　陳　祐　治
　　　　　　　　　　　　　　　    法　官  黃　聰　明
　　　　　　　　　　　　　　　　　法　官　王　炳　梁
以上正本證明與原本無異。
檢察官如不服本判決應於收受送達後十日內向本院提出上訴書狀
，其未敘述上訴之理由者並得於提起上訴後十日內向本院補提理
由書（均須按他造當事人之人數附繕本）。
被告不得上訴。
                                  書記官　詹　麗　珠
中　　華　　民　　國　　94　　年　　2 　　月　　22　　日
